臺灣彰化地方法院交通事件裁定　　　　 96年度交聲字第478號
原處分機關　交通部公路總局臺中區監理所彰化監理站
異　議　人
即受處分人　乙○○
上列受處分人因違反道路交通管理處罰條例案件，對於交通部公
路總局臺中區監理所彰化監理站民國96年5 月28日所為之處分（
彰監四字第裁64─S00000000 號裁決書）聲明異議，本院裁定如
下：
    主  文
原處分撤銷。
乙○○不罰。
    理  由
一、原處分機關略以：臺南市警察局第一分局於民國94年6月9日
    以南市警交字第S00000000號違規通知單，當場舉發駕駛人
    甲○○駕駛車主乙○○所有000-0000號重機車，於94年6月9
    日12時20分，在臺南市○○路1 號前，因「引擎號碼與牌照
    號碼不符，使用牌照號碼（VAT-580)」而違規。嗣由原處分
    機關於96年5 月28日以彰監四字第裁64─S00000000 號裁決
    書，因異議人違反道路交通管理處罰條例第12條第1 項第4
    款 (使用註銷之牌照行駛)、 第2 項，裁處異議人罰鍰新臺
    幣10,8 00 元，並扣繳牌照，於法應無不合等語。
二、聲明異議意旨略以：本件裁決書舉發違規之原車牌號碼0000
    000 號重機車，係異議人自70年1 月領牌使用，至82年4 月
    26日，因該部機車老舊不堪使用，乃交給機車行並以優惠方
    式換購新機車，該部舊機車在當時就已處理完畢，非本人所
    有。且事隔至今14年並無收到監理站任何稅單，致使異議人
    確信該部舊機車已非本人所有。直至近日收受裁決書始悉該
    部舊機車登記名義人仍為異議人。又本件違規事件，經異議
    人調閱違規通知單，該通知單上所載之駕駛人係甲○○，並
    有其親自簽名收受在案，足證本件違規與異議人無關，且該
    違規通知單上所載之車牌號碼VAT-580 號，懸掛在引擎號碼
    019263號機車車體上，顯見該機車已遭不法人士變造改裝，
    故前揭車輛違規時，異議人並非車輛所有人，本件違規應追
    究駕駛人甲○○，不應由異議人承擔等語，為此對該裁罰不
    服，爰聲明異議，請求撤銷原處分等語。
三、按道路交通管理處罰條例第3條第8款及道路交通安全規則第
    2 條第1 項第1 款，均明文規定該等有關道路交通管理法規
    所稱之汽車包含機器腳踏車。又汽車有使用註銷之牌照行駛
    者，處汽車所有人新臺幣3,600 元以上10,800元以下罰鍰，
    並禁止其行駛，且牌照扣繳之。道路交通管理處罰條例第12
    條第1 項第4 款、第2 項後段分別定有明文。【該條文雖於
    94年12月28日修正公佈，並於95年7 月1 日施行，惟本件原
    處分機關處分依據之道路交通管理處罰條例第12條第1 項第
    4 款、第2 項之規定，於本件使用註銷牌照行駛之部分，並
    未做修正，是以，應無新、舊法比較適用之問題】。又本條
    例關於車輛所有人之處罰，如應可歸責於車輛駕駛人者，處
    罰車輛駕駛人，同條例第85條第2 項亦有明文。由前開條文
    可知，違反道路交通管理處罰條例之處罰對象，有處罰汽車
    駕駛人者，有處罰汽車所有人者，而前開第12條之規定雖在
    處罰汽車所有人，然在如能證明應歸責者係車輛駕駛人時，
    即應處罰車輛駕駛人，而不得對車輛所有人遽為處罰。又上
    開條文所稱「所有人」之意義為何，道路交通管理處罰條例
    並無明文定義，惟汽車屬於動產，依民法第761 條第1 項前
    段規定之民法上動產物權之讓與，非將動產交付不生效力，
    並非以「登記」或「過戶」為要件。雖道路交通管理各項異
    動登記之「車主」部分，於行政或訴訟程序上有推定何人是
    「所有人」之效力，但在解釋上道路交通管理處罰條例「所
    有人」為何人，仍應從民法之規定，並不能將各項異動登記
    之「車主」視同「汽車所有人」。
四、經查：原處分機關固認異議人所有之原車牌號碼000-0000號
    重型機車，於前揭時、地有上述之違規事由，並有舉發違反
    道路交通管理事件通知單（以下稱舉發通知單）1紙為證。
    然本件異議人即受處分人乙○○堅詞否認前揭違規行為，並
    以前開情詞置辯。且經本院調查時，異議人到庭亦陳稱：「
    裁決書上我的引擎號碼與牌照號碼不符」、「罰單上面甲○
    ○簽名，我不認識甲○○，也不知道他家住在哪裡，而且我
    的機車是在82年4月的時候跟機車行買1台機車，就把這台機
    車交給機車行，我當初是有把身分證跟印章交給機車行，我
    不知道他沒有辦這部分的車牌註銷，而這個機車行現在已經
    沒有在原處營業了，這段期間都沒有收到違規單，也沒有收
    到任何需要繳稅的資料」等語明確 (見本院96年7月9日訊問
    筆錄第1 、2 頁)。 另參以上開舉發通知單之車輛駕駛人（
    行為人）欄係載明「甲○○」，非異議人「乙○○」，且該
    舉發通知單上並有「甲○○」親自簽名等情，有臺南市○○
    ○○○道路交通管理事件通知單影本1 紙在卷可按。此外，
    本院依舉發通知單所載之駕駛人姓名、出生年月日、身分證
    統一編號查詢之結果，確有甲○○其人，亦有法務部戶役政
    連結作業系統之個人基本資料1 份可佐，足見異議人前開辯
    解尚非無據，本件系爭機車駕駛人甲○○經本院合法傳喚雖
    未到庭，惟本院認騎乘系爭機車違規而為警舉發之人既為甲
    ○○，本件交通違規之行為，自應歸責於真正之駕駛人甲○
    ○　　本人，而不應歸責於登記車主即異議人。
五、綜上所述，前揭系爭機車違規時，異議人並非車輛所有人僅
    為登記車主，且非真正之駕駛人，本件交通違規之處罰，自
    不能任令異議人負責。從而，本件舉發尚有瑕疵，原處分機
    關未予詳查，遽對異議人為前開裁決，即難認為允當，自應
    由本院撤銷原處分，並為不罰之諭知。另按本件違規系爭機
    車之所有人及駕駛人均為甲○○之事實，已如前述，請原處
　　分機關另依法妥適處理，附此敘明。
六、據上論斷，應依道路交通案件處理辦法第20條前段，裁定如
    主文。
中　　華　　民　　國　　96　　年　　7 　　月　　20　　日
                  交通法庭      法  官  簡婉倫
以上正本證明與原本無異。
如不服本裁定，應於裁定送達後5 日內，向本院提出抗告狀（須
附繕本）。
中　　華　　民　　國　　96　　年　　7 　　月　　20　　日
                                書記官
